臺灣桃園地方法院民事判決
110年度訴字第995號
原      告  戴美雁  

訴訟代理人  林契名律師
被      告  房家樂  



            許學恩  



            許照仁  
            簡琴綺  
            鄭維林  



            鄭國華  
            黃淑珍  
            鍾達康  


            謝維嘉  

                      (現於法務部矯正署臺北監獄臺北分監執行中)
            曾鴻凱  

            許○博  
兼  上一人
法定代理人  許○騰  
            羅○如  
被      告  林紘伸  

上列當事人間請求損害賠償事件，於民國111年8月24日言詞辯論
終結，本院判決如下：
      主      文
被告甲○○、丁○○、辛○○、癸○○、壬○○、戊○○、許○博、乙○○應連
帶給付原告新臺幣參佰柒拾萬元，及被告甲○○自民國一百一十一
年二月十一日起，被告丁○○、辛○○、癸○○、戊○○、許○博自民國
一百一十一年二月九日起，被告壬○○自民國一百一十一年二月八
日起，被告乙○○自民國一百一十一年二月二十日起，均至清償日
止，按週年利率百分之五計算之利息。
被告丁○○、丙○○、子○○應連帶給付原告新臺幣參佰柒拾萬元，及
被告丁○○自民國一百一十一年二月九日起，被告丙○○、子○○自民
國一百一十一年二月八日起，均至清償日止，按週年利率百分之
五計算之利息。
被告辛○○、庚○○、己○○應連帶給付原告新臺幣參佰柒拾萬元，及
被告辛○○自民國一百一十一年二月九日起，被告庚○○、己○○自民
國一百一十一年二月八日起，均至清償日止，按週年利率百分之
五計算之利息。
被告許○博、許○騰、羅○如應連帶給付原告新臺幣參佰柒拾萬元
，及被告許○博、許○騰自民國一百一十一年二月九日起，被告羅
○如自民國一百一十一年二月八日起，均至清償日止，按週年利
率百分之五計算之利息。
前四項所命之給付，其中被告任一人如為給付，其餘被告於該給
付範圍內，同免給付義務。
原告其餘之訴駁回。
訴訟費用由被告連帶負擔。
本判決第一項至第四項於原告以新臺幣壹佰貳拾參萬參仟元為被
告供擔保後，得假執行。
原告其餘假執行之聲請駁回。
　　  事實及理由
壹、程序事項：
一、按宣傳品、出版品、廣播、電視、網際網路或其他媒體對為
    刑事案件、少年保護事件之當事人或被害人之兒童及少年，
    不得報導或記載其姓名或其他足以識別身分之資訊；行政機
    關及司法機關所製作必須公開之文書，除前項第3款或其他
    法律特別規定之情形外，亦不得揭露足以識別前項兒童及少
    年身分之資訊，兒童及少年福利與權益保障法第69條第1項
    、第2項定有明文。本件被告許○博（下逕稱許○博）係於民
    國92年12月出生，行為時為未滿18歲之少年，又本事件經本
    院少年法庭以110年度少護字第398號少年保護事件調查審理
    ，自應依上開規定，不予揭露足以識別前述少年身分之資訊
    ，且應一併對其法定代理人即許○博之父母許○騰、羅○如之
    姓名、住址，均不予揭露。
二、按訴狀送達後，原告不得將原訴變更或追加他訴，但訴訟標
    的對於數人必須合一確定時，追加其原非當事人之人為當事
    人者，不在此限；不變更訴訟標的，而補充或更正事實上或
    法律上之陳述，非為訴之變更或追加，民事訴訟法第255條
    第1項但書第2款、第256條分別定有明文。經查，原告於起
    訴時，將甲○○、丁○○、丁○○之父母、辛○○、辛○○之父母、癸○○、壬○○、戊○○、許○博、許○博之父母等人列為共同被告，
    嗣於110年9月2日具狀更正被告丁○○、辛○○及許○博之父母為
    丙○○、子○○、庚○○、黃淑華、許○騰、羅○如，並追加乙○○為
    被告（見本院卷第71、73頁），復於111年3月7日言詞辯論
    期日更正被告「黃淑華」之姓名為「己○○」（見本院卷第15
    9頁），經核原告追加乙○○為被告部分，乃係本於遭詐騙所
    生之共同侵權行為，而更正被告姓名部分僅係更正事實上之
    陳述，核與前開規定相符，均應准許。
三、按當事人喪失訴訟能力或法定代理人死亡或其代理權消滅者
    ，訴訟程序在有法定代理人或取得訴訟能力之本人承受其訴
    訟以前當然停止；民事訴訟法第168條至第172條及前條所定
    之承受訴訟人，於得為承受時，應即為承受之聲明，同法第
    170條、第175條第1項分別定有明文。查被告丁○○、辛○○分
    別係90年10月24日、90年12月21日出生（個資卷），其等法
    定代理人原為被告丙○○、子○○及被告庚○○、己○○，嗣被告丁○○、辛○○於訴訟進行中成年，原告並已依法聲明承受訴訟（
    本院卷207、209頁），於法核無不合，應予准許。
四、本件被告甲○○、丁○○、辛○○、壬○○、許○騰、乙○○經合法通
    知，均無正當理由未於最後言詞辯論期日到場，核無民事訴
    訟法第386條所列各款情形，爰依原告之聲請，由其一造辯
    論而為判決。
貳、實體事項：
一、原告起訴主張：被告乙○○及被告甲○○、丁○○、癸○○、辛○○、
    壬○○、戊○○竟基於參與犯罪組織及詐欺之犯意聯絡，分別自
    109年7月及11月間，加入3人以上組成、以實施詐術為手段
    之牟利性有結構性組織之詐騙集團，該詐騙集團成員再於10
    9年11月13日10時許，以電話致電原告，佯稱：其健保卡遭
    盜刷等語，又假冒警官「張文龍」、隊長「蔡祥春」、特偵
    組組長「鄭富銘」等人，謊稱其帳戶涉及刑案要予以凍結，
    致原告陷於錯誤，遂依詐騙集團成員指示，交付如後述之款
    項于甲○○等人：
　㈠被告壬○○於同日12時20分許，依某真實姓名不詳暱稱「怪獸
    」之成年男子指示，搭乘營業用小客車至桃園市○○區○○路○○
    段000號旁，於同日13時31分許，向原告取得120萬元，真實
    姓名年籍不詳之詐騙集團成員再以通訊軟體LINE傳送偽造「
    台北地檢署公證科收據」之公文書1紙電子檔予原告。
　㈡被告辛○○、癸○○以其持用智慧型手機「Crait」通訊軟體加入
    被告丁○○及許○博為好友後，被告辛○○與上游詐欺集團聯絡
    並指揮車手，被告癸○○負責收水，被告丁○○及許○博負責擔
    任取款車手，於同年月16日上午，4人先在桃園市蘆竹區五
    福六路上五福早餐店集合，被告辛○○指示被告丁○○及許○博
    一同向原告取款，於同日11時31分許，由被告許○博步行至
    桃園市觀音區濱海路廣興段242號大翔起重前向原告取款185
    萬元，被告丁○○則步行在後方監視被告許○博，於被告許○博
    取款成功後，再自許○博取得前開贓款，真實姓名年籍不詳
    之詐騙集團成員再以通訊軟體LINE傳送偽造「台北地檢署公
    證科收據」之公文書1 紙電子檔予原告。被告丁○○、許○博
    則各自搭乘營業用小客車離去，被告丁○○依上游詐欺集團成
    員之指示，將贓款放在桃園市○○區○○街0巷0弄00號旁龍翔停
    車場內某車輛之輪胎上，被告癸○○另依上游某真實姓名年籍
    不詳詐欺集團成員指示前往取款後並交付。
　㈢被告甲○○以其持用智慧型手機「Telegtam」通訊軟體加入某
    真實姓名年籍不詳暱稱「幼幼」之人為好友後，由「幼幼」
    介紹甲○○予被告戊○○，並擔任取款車手，詎於同月16日6時
    許，被告戊○○指示被告甲○○，於同日15時6分許抵達桃園市○○區○○路○○段000號檳榔攤前，再向原告取得裝有40萬元之手
    提袋，再依被告戊○○指示將該手提袋交予後方監視之車手，
    真實姓名年籍不詳之詐騙集團成員再以通訊軟體LINE傳送偽
    造「台北地檢署公證科收據」之公文書1 紙電子檔予原告。
　㈣綽號為阿源之成年男子駕駛不詳車號小客車搭載被告乙○○至
    桃園市○○區○○路0段000號「統一便利商店」觀埔門市後，再
    呼叫營業小客車搭載被告乙○○至廣興段242號旁空地，被告
    乙○○下車後，於同日下午3時50分許步行至廣興段242號旁空
    地等待原告。原告於同日下午3時58分許，抵達上開空地後
    ，旋將現金25萬元交予被告乙○○。被告乙○○取得上開贓款後
    ，復於不詳時間、地點，將工作機及詐得款項全數交予阿源
    ，造成原告受有共計370萬元之損害。
　㈤被告甲○○、丁○○、辛○○、癸○○、壬○○、戊○○、許○博、乙○○與
    詐欺集團成員共同侵害原告之財產權，致原告受有財產損害
    ，應負損害賠償責任；又被告丁○○、辛○○、許○博於行為時
    乃限制行為能力人，被告丙○○、子○○為被告丁○○之法定代理
    人，被告庚○○、己○○為被告辛○○之法定代理人，被告許○騰
    、羅○如為被告許○博之法定代理人，依民法第187條規定應
    分別與被告丁○○、辛○○、許○博連帶負損害賠償責任。爰依
    侵權行為之法律關係提起本件訴訟等語，並聲明：⒈被告應
    連帶給付原告370萬元及自起訴狀繕本送達翌日起至清償日
    止，按週年利率5％計算之利息。⒉願供擔保請准宣告假執行
    。　
二、被告方面：
  ㈠被告丙○○、子○○則以：原告請求370萬元之金額太高，渠等無
    法負擔；渠等僅為法定代理人，對於小孩在外面做了什麼事
    情不清楚，要負賠償責任很無辜等語置辯。並聲明：原告之
    訴駁回。
　㈡被告庚○○、己○○則以：無法負擔原告請求之金額等語置辯。
    並聲明：原告之訴駁回。　
　㈢被告癸○○則以：伊並未參與本件詐騙案，伊是遭警察誘導等
    語置辯。並聲明：原告之訴駁回。
　㈣被告戊○○則以：伊係擔任車手頭，刑事二審判決認定伊僅有
    參與詐騙原告40萬元部分，其餘部分伊均未參與等語置辯。
    並聲明：原告之訴駁回。
　㈤被告許○博、羅○如則以：無法負擔原告請求之賠償金額等語
    置辯。並聲明：原告之訴駁回。　　　
　㈥被告甲○○、丁○○、辛○○、壬○○、許○騰、乙○○均未於言詞辯論
    期日到場，亦未提出書狀作何聲明或陳述。
三、得心證之理由：
　㈠原告主張被告所為上開侵權行為之事實，業經本院少年法庭
    以110年度少護字第398號筆錄將被告許○博交付保護管束，
    被告甲○○、丁○○、辛○○、癸○○、壬○○及被告戊○○亦分別經本
    院以110年度訴字第101號及臺灣高等法院以110年度上訴字
    第2705號刑事判決判處被告共同犯三人以上冒用政府機關及
    公務員名義詐欺取財罪在案，被告乙○○則經本院以110年度
    審訴字第492號刑事判決被告犯三人以上共同詐欺取材罪在
    案，有前揭少年法庭宣示筆錄及刑事判決書各1份附卷可參
    （見本院卷第281至331頁），並經本院調閱上開卷宗核閱無
    誤。又被告甲○○、丁○○、辛○○、壬○○、許○騰、乙○○已於相
    當時期受合法之通知，而於言詞辯論期日不到場，亦未提出
    準備書狀爭執，依民事訴訟法第280條第3項準用同法第1項
    之規定，視同自認；到庭被告除被告癸○○外，對於前開刑事
    判決所認定之事實，亦表示無意見（見本院卷第278頁），
    是原告主張之前揭事實，堪信為真實。
　㈡至被告癸○○於本件訴訟固否認共同參與上開不法行為，辯稱
    ：伊是被警察誘導，並未參與本件詐騙案云云。惟查，被告
    癸○○前於警詢、偵訊及刑事案件一審時，均已坦承該等不法
    行為不諱，而經刑事一審判決以簡式審判程序審理（見本院
    110年度訴字第101號卷第79至81頁、第233至246頁），又據
    同案被告辛○○、許○博、丁○○於警詢、偵訊、審理時歷次供
    述，不僅自承其等本人有參與詐騙原告之犯行並收到原告遭
    詐騙之款項，亦稱：癸○○擔任本件詐欺集團中「二水」角色
    ，癸○○亦負責叫取款車手及叫車等語（見臺灣桃園地方檢察
    署110年度少連偵字第48號卷第19頁正反面、第149至151頁
    ，109年度偵字第36516號卷第25頁、第123頁正反面，本院1
    09年度少調字第2304號卷第26頁，本院110年度訴字第101號
    卷第73至75頁、第85至87頁），且被告辛○○、許○博、丁○○
    對於供出其他共犯，法律上並無得減輕其刑之規定，未有推
    諉自身責任而構陷被告癸○○之可能與必要；被告癸○○於本件
    訴訟翻異前詞而否認參與不法行為，難認可採。
　㈢按因故意或過失，不法侵害他人之權利者，負損害賠償責任
    ；數人共同不法侵害他人之權利者，連帶負損害賠償責任；
    不能知其中孰為加害人者，亦同；造意人及幫助人，視為共
    同行為人。民法第184條第1項前段、第185條第1項、第2項
    分別定有明文。又民事上之共同侵權行為（狹義的共同侵權
    行為，即加害行為）與刑事上之共同正犯，其構成要件並不
    完全相同，共同侵權行為人間不以有意思聯絡為必要，其行
    為係出於故意或過失，在所不問，雖僅其中一人為故意，他
    為過失，亦得成立，苟各行為人之故意或過失行為，均為其
    所生損害共同原因，即所謂行為關連共同，即足成立共同侵
    權行為，依民法第185條第1項前段規定，各行為人對於被害
    人應負全部損害之連帶賠償責任（最高法院66年台上字第21
    15號、67年台上字第1737號判例、83年度台上字第742號判
    決意旨參照）。查本件被告甲○○、丁○○、辛○○、癸○○、壬○○
    、戊○○、許○博、乙○○（下稱甲○○等8人）與其所屬詐騙集團
    其他成員基於避免遭查獲、確保獲得不法利益等考量，共組
    詐欺集團而為成員，此係由多人分工進行各階段之詐騙行為
    ，始能完成之集團性犯罪，其參與者彼此行為具有關連性，
    目的皆是為達到以詐騙方式取得被害人之財物予以朋分。被
    告甲○○等8人既加入該詐騙集團，即可預見詐騙集團上開運
    作模式，並知悉所得款項係其他共犯接續分工行為詐騙得來
    ，而基於與其他詐騙集團成員分擔不同角色，相互分工利用
    他人之行為，密不可分無從切割之特性，渠等行為顯然具有
    行為關連共同性。是原告雖陸續分次交付受騙款項，然此均
    係基於同一詐欺集團假冒公務員行騙所致，詐欺集團成員各
    行為與原告所受損害間均有相當因果關係，不應區分詐欺集
    團成員經手款項多寡而異其所負損害賠償責任內容。是被告
    甲○○等8人與其他詐騙集團成員成立共同侵權行為，應對原
    告所受全部損害共同負連帶賠償之責。準此，原告依侵權行
    為之法律關係，請求被告甲○○等8人連帶賠償其所受損害370
    萬元，自屬有據。被告戊○○雖辯稱其僅需就刑事判決認定其
    經手40萬元有罪部分負清償責任云云，惟刑事責任須以被告
    具有犯意聯絡、行為共同始得成立共同正犯，與民事共同侵
    權行為責任重在行為關連共同性即可成立，二者不同，業如
    前述，並無以刑事責任不成立即斷民事責任不存在之理，是
    被告此部分所辯，尚非可採。
  ㈣復按無行為能力人或限制行為能力人，不法侵害他人之權利
    者，以行為時有識別能力為限，與其法定代理人連帶負損害
    賠償責任；前項情形，法定代理人如其監督並未疏懈，或縱
    加以相當之監督，而仍不免發生損害者，不負賠償責任，民
    法第187條第1項前段、第2項定有明文。又侵權行為之損害
    賠償請求權於行為時即已發生，故民法第187條所定法代理
    人之責任，係以行為人為行為時為準（最高法院72年度台上
    字第503號判決意旨參照）。被告徐學恩（90年10月生）、
    辛○○（90年12月生）、許○博（92年12月生）於本件共同侵
    權行為時分別為19歲、19歲、17歲，均為有識別能力之限制
    行為能力人，其不法侵害他人權利，依上開規定，被告丁○○
    之法定代理人即被告丙○○、子○○；被告辛○○之法定代理人即
    被告庚○○、己○○；被告許○博之法定代理人即被告許○騰、羅
    ○如，均分別應與被告丁○○、辛○○、許○博負連帶賠償責任。
    而被告丙○○、子○○、庚○○、己○○、許○騰、羅○如對於未成年
    之被告丁○○、辛○○及許○博，平時如能注意教養勤加監督，
    不稍疏懈，被告丁○○、辛○○、許○博當不致與被告甲○○、癸○○、壬○○、戊○○、乙○○為上開共同侵權行為，是原告依民法
    第187條第1項規定，請求被告丙○○與子○○、被告庚○○與己○○
    、被告許○騰與羅○如，均分別應與被告丁○○、辛○○、許○博
    負連帶賠償責任，即屬有據，應予准許。
　㈤又按數人負同一債務，明示對於債權人各負全部給付之責任
    者，為連帶債務；無前項之明示時，連帶債務之成立，以法
    律有規定者為限，民法第272條定有明文。另不真正連帶債
    務係謂數債務人具有同一目的，本於各別之發生原因，對債
    權人各負全部給付之義務，因債務人中一人為給付，他債務
    人即應同免其責任之債務，最高法院89年度台上字第2240號
    判決意旨可資參考。本件被告甲○○等8人依民法第185條第1
    項前段之規定，固應對原告負連帶賠償責任；且被告丙○○及
    子○○、被告庚○○及己○○、被告許○騰及羅○如依民法第187條
    第1項前段之規定，固亦應分別與被告丁○○、辛○○、許○博負
    連帶賠償責任，其客觀上均在填補同一侵權行為而生之損害
    ，然其係本於不同法律原因而生，具同一之給付目的之債務
    ，揆諸前揭說明，應為不真正連帶債務關係，以上任一被告
    已為全部給付或一部之給付者，其餘被告就其已履行之範圍
    內，即可免給付之義務。
四、末按給付無確定期限者，債務人於債權人得請求給付時，經
    其催告而未為給付，自受催告時起，負遲延責任。其經債權
    人起訴而送達訴狀，與催告有同一之效力；又遲延之債務，
    以支付金錢為標的者，債權人得請求依法定利率計算之遲延
    利息；應付利息之債務，其利率未經約定，亦無法律可據者
    ，週年利率為百分之五，民法第229條第2項、第233條第1 
    項前段及第203條分別定有明文。本件原告對被告之侵權行
    為損害賠償債權，核屬無確定期限之給付，既經原告起訴而
    送達訴狀，被告迄未給付，當應負遲延責任。而本件起訴狀
    繕本係於111年2月7日送達予被告丙○○、子○○、庚○○、己○○
    、壬○○、羅○如（見本院卷第115、117、127、129、135、14
    7頁），於111年2月8日送達予被告丁○○、辛○○、癸○○、戊○○
    、許○博、許○騰（見本院卷第111、119、131、139、143、1
    45頁），於111年2月10日送達予被告甲○○（見本院卷第107
    頁），於111年2月9日寄存送達予被告乙○○（見本院卷第149
    頁），是原告向被告丙○○、子○○、庚○○、己○○、壬○○、羅○
    如、被告丁○○、辛○○、癸○○、戊○○、許○博、許○騰、被告甲○○及被告乙○○請求利息之起算日各為111年2月8日、同年月9
    日、同年月11日、同年月20日，應堪認定。
五、綜上所述，原告本於侵權行為之法律關係，請求被告甲○○等
    8人連帶給付如主文第1項所示之金額與利息；被告丁○○、丙○○、子○○、被告辛○○、庚○○、己○○及被告許○博、許○騰、羅
    ○如分別如主文第2、3、4項所示負連帶給付責任；被告如主
    文第5項所示負不真正連帶責任，為有理由，應予准許；逾
    此範圍之請求，則無理由，應予駁回。又原告陳明願供擔保
    ，請求宣告假執行，就原告勝訴部分，經核於法尚無不合，
    爰酌定相當之擔保金額宣告之。至原告其餘假執行之聲請，
    因該部分之訴業經駁回，其假執行之聲請亦失所附麗，應併
    予駁回。
六、至被告癸○○雖聲請傳喚被告丁○○到庭作證，欲證明其未參與
    本件詐騙案（見本院卷第278頁）云云，然此部分之事實既
    經本院認定如上，故被告癸○○此部分證據調查之聲請，核無
    必要。本件事證已臻明確，兩造其餘攻擊防禦方法及所提之
    證據，經本院審酌後，認為均與判決結果無影響，爰不一一
    論述，附此敘明。
七、訴訟費用負擔之依據：民事訴訟法第79條、第85條第2項。
中　　華　　民　　國　　111 　年　　8 　　月　　31　　日
                  民事第一庭    法　官　李麗珍
以上正本係照原本作成。
如對本判決上訴，須於判決送達後 20 日內向本院提出上訴狀。
如委任律師提起上訴者，應一併繳納上訴審裁判費。
中　　華　　民　　國　　111 　年　　8 　　月　　31　　日
                                書記官  謝伊婕